臺灣臺北地方法院民事判決
111年度小上字第99號
上  訴  人  彭毓中  

被上訴人    林亭妤  
上列當事人間請求履行契約事件，上訴人對於民國111年4月19日
本院新店簡易庭110年度店小字第1848號民事判決提起上訴，本
院判決如下：
    主  文
上訴駁回。
第二審訴訟費用新臺幣壹仟伍佰元由上訴人負擔。
    理  由
一、按對於小額程序之第一審裁判之上訴，非以其違背法令為理
    由，不得為之，民事訴訟法第436條之24第2項定有明文。而
    所謂判決違背法令，係指原判決有不適用法規或適用不當之
    情形，若僅係取捨證據、認定事實等屬於原審法院職權行使
    之事項，除有認定違法之情形外，應不生違背法令之問題（
    最高法院28年上字第1515號裁判意旨參照）。次按對於小額
    程序之第一審判決，依上訴意旨足認上訴為無理由，得不經
    言詞辯論為之，同法第436條之29第2款同有明文。又按小額
    事件之上訴程序，不得以民事訴訟法第469條第6款之「判決
    不備理由或理由矛盾」為由，指摘原判決為違背法令，蓋小
    額訴訟程序之判決書得僅記載主文，而就當事人有爭執事項
    ，僅於必要時得加註理由要領而已（民事訴訟法第436條之
    18第1項參照），是小額事件之上訴程序，不得以「判決不
    備理由或理由矛盾」為由，指摘原判決為違背法令，此觀民
    事訴訟法第436條之32第2項規定僅準用同法第468條、第469
    條第1款至第5款之規定，並無準用同法第469條第6款之規定
    自明。
二、本件上訴意旨略以：上訴人向鈞院聲請暫勿核定系爭調解書
    ，系爭調解書未經法院核定，不生確定判決同一之效力，原
    判決對於調解時所為之勸導、陳述或讓步，逕自採為裁判之
    基礎，顯有民事訴訟法第422條規定之違背法令。又被上訴
    人聲請調解時，未提出調解書繕本，以不對等資訊對待上訴
    人，原判決未斟酌被上訴人以威脅手段對待上訴人若不接受
    調解將移請檢調，不得不於非自由意思下在調解書上簽字，
    又未說明未予斟酌之理由，逕認具有私法上契約之效力，顯
    有民事訴訟法第469條第6款規定判決不備理由之當然違背法
    令。爰提起上訴等語。並聲明：㈠原判決廢棄。㈡被上訴人在
    第一審之訴駁回。㈢第一、二審訴訟費用由被上訴人負擔。
三、經查，上訴人主張其向鈞院聲請暫勿核定系爭調解書，系爭
    調解書未經法院核定，不生確定判決同一之效力，原判決對
    於調解時所為之勸導、陳述或讓步，逕自採為裁判之基礎，
    顯有民事訴訟法第422條規定之違背法令云云。惟觀之原審
    判決內容係認定：按於鄉鎮調解委員會調解經當事人合意成
    立之調解書，如經法院核定者，與民事確定判決有同一之效
    力，鄉鎮市調解條例第24條第2項定有明文。如未經法院核
    定者，亦具有私法上契約之效力（最高法院84年度台上字第
    1862號、87年度台上字第2342號裁判意旨參照）。又和解有
    使當事人所拋棄之權利消滅及使當事人取得和解契約所訂明
    權利之效力，民法第737條定有明文。經本院依職權向新北
    市烏來區公所調閱系爭調解書相關資料可知，調解當日上訴
    人僅攜帶個人健保卡與會核對身份，於現場由被上訴人與上
    訴人彼此確認雙方身份無誤後，由雙方表示同意召開當天調
    解會議，並於調解現場經兩造達成共識後調解成立在案，後
    因上訴人未補送身分證明文件影本而未經本院審核，另經本
    院依職權調閱該調解事件卷宗，本院命補正之事項乃「...㈠
    檢附相對人（即上訴人）之身分證影本、戶籍謄本或個人戶
    籍資料查詢結果，以供核對；㈡案由部分，請載明本件毀損
    行為之時間（盡量特定即可）」，是上訴人主張系爭調解書
    未經法院核定，而不生與確定判決同一之效力，應為可信。
    惟實無從據此得出上訴人係因資訊不對等之情形下簽立系爭
    調解筆錄，系爭調解筆錄業經上訴人確認後始簽名，應認具
    有私法上和解契約之效力甚明，是上訴人應受拘束，則被上
    訴人本於和解契約（即系爭調解書）請求上訴人履行給付，
    自屬有據等情（見原審判決事實及理由四、㈠）。足見原審
    判決係以前述理由作為認定被上訴人得本於和解契約（即系
    爭調解書）請求上訴人履行給付，並非僅以未經核定之調解
    書作為認定依據，是上訴人執此主張原審判決有違反民事訴
    訟法第422條之規定云云，容有所誤，並無可取。又，上訴
    人其餘之上訴理由，均係就原審取捨證據、認定事實之職權
    行使，指摘其為不當，並就原審命為辯論及已論斷者，泛言
    其為違法，且如前述，小額事件之上訴程序，不得以民事訴
    訟法第469條第6款之「判決不備理由」為由，指摘原判決為
    違背法令，揆諸前揭說明，上訴人執為小額事件上訴之理爺
    ，亦非可採。
四、綜上所述，原審判決並無上訴人所指違背法令情形，上訴人
    提起本件上訴，指摘原判決不當，求予廢棄改判，依其上訴
    意旨，足認上訴顯無理由，爰不經言詞辯論，逕以判決駁回
    之。
五、本件訴訟費用額為第二審裁判費1,500元。
六、據上論結，本件上訴無理由，依民事訴訟法第436條之32第1
    項、第2項、第449條第1項、第436條之29第2款、第436條之
    19第1項、第78條，判決如主文。 
中　　華　　民　　國　　111 　年　　7 　　月　　29　　日
                  民事第八庭審判長    法  官  鄭佾瑩
                                      法  官  陳宣每
                                      法  官  宣玉華
以上正本係照原本作成。
本件不得再上訴。 
中　　華　　民　　國　　111 　年　　7 　　月　　29　　日
                                      書記官  林怡秀